```{r}
library(dplyr)
```



```{r}
inequality <- read.csv("Frank_All_v97.csv")
tax <- read.csv("STC_Historical_DB.csv")
state <- read.csv("State_FIPS.csv")

tax <- tax %>% select(Year, Name, Total.Taxes, Total.Income.Taxes) %>% filter(Year >= 1960 & Year <= 2012)
inequality <- inequality %>% filter(year > 1960 & year <= 2012)


```

```{r}
state
tax
inequality

t <- tax %>% left_join(state, by = c("Name" = "st_abb")) %>% left_join(inequality, by = c("Year" = "year", "st_name" = "state"))
t

```


```{r}
library(reshape2)
rda <- read.csv("RatesDeaths_AllIndicators.csv", skip = 6)
rda <- tbl_df(rda)
rda2 <- rda %>% filter(Uncertainty.bounds. == "Median")
rda2
rda_long <- melt(rda2, id.var=c("CountryName", "year"), measure.vars = -c(1:4), variable.name = "type", value.name = "value")
summary(rda_long)
```

```{r}
rda_long %>% filter(year %in% c(1990, 1995, 2000, 2005, 2015), type %in% c("Under.five.Deaths.", "Infant.Deaths.","Neonatal.Deaths.")) %>% group_by( year, type ) %>% summarise(total = sum(value))
```

# ggplot 그리기~

베이스 : 데이터형식이 바뀌면, 데이터조작을 많이 해야함. 선하나 추가, 레이어 쌓기 이런거 너무 번거로움
base를 개선한 패키지는 ggplot2 이후 천하통일. 자료속에 숨어있는 인튜이션 찾으려고 하는거임. ggplot2 는 특히나 데이터의 탐색에 적절한 패키지임.

ggplot은 일관된 타입을 받아서 좋음. data, geometric object, mapping 요 세개는 특히나 중요함.
GEOM은 기하객체라고 표현함. 100명의 사람들이 있는데 이름, 성별, 키, 몸무게, 가 있다고 한다. 
aes는 에스떼틱이라고 미적요소임. color라는 미적요소에 성별을 매핑을 시킴. 에스떼틱을 매핑한다. 이렇게 얘기를 함. 
분석하기 직전가려면 하나의 변수가 하나의 종류만 가져야함. 변수대 변수로 모델링을 해야함. 롱과 와이드는 기준에 따라 다르다.
한개변수는 동일한 메저로 측정된거. smooth라는 기하객체도 에스떼틱이 필요함.

동시에 객체가 오는 경우, 백 한개짜리인지 백개짜리인지, 그러면 아이덴티티가 아니라 gitter로 변경한다면 약간의 노이즈를 더하면서 백개의 점이 거시기됨.

stat도 아이덴티티다. 높이 등등 결정해주는게 이런거임.


```{r}
library(ggplot2)
ggplot() + layer(data=mpg, geom="point", mapping = aes(x=hwy, y=displ, color=factor(cyl)), position = "identity", stat = "identity")


```

layer 는 데이터 지옴 매핑, (포지션, 스탯) 
layer는 별로 잘 안씀.

```{r}
ggplot() + geom_point(data = mpg, mapping = aes(x=hwy, y=displ, color=factor(cycle), size=factor(cycle)))
```

a faceting specification -> 국소시각화? 
뭐 클래스별로 스플릿을 함. 산점도를. 국소시각화를 하면 하나의 산점도에서 보이는걸 쪼갠다.
ggplot은 원래 스케일이 같음. 

a coordinate system. 좌표축자체를 여기저기 바꾸는거 직교좌표계를 극좌표로 바꾸는거

a set of scales. 
자료로부터 해당 aes 로 매핑하는게 스케일임. 로그 x로 바꾸겠다, 스퀘어로 바꾸겠다 이런게 스케일 함수로 다 조정함.
x라는 에스떼딕의 스케일을 조절함.

인위적으로 바꾸ㅡ고 싶으면 컬러 변형 뭐 이런거 해야함.

```{r}
ggplot() + geom_point(data=mpg, mapping = aes(x=hwy, y=displ, color = factor(cycle), size = factor(cycle))) + facet_wrap()
```

guides - 축이나 범례하는거.

coordination facet 이런거 두개만 좀 많이 다룬다. 나머지는 별로 안씀.

default stack and default position을 줄이려면 geon하면됨.

geom_point, geom_smooth 이런식으로 뒤에 붙음.

커널밀도함수, 자료의 분포를 파악하기 쉬운함수 그려볼수도 있다. 
그리고 바차트, x축이 카테고리다.

geon - violin 차트, geonm _dotplot.

여러자료에 많은 정보 넣으루 있는.

테두리 컬러 내부면 필임.

괄호에 써야하는거 기초통계?



# Aesthetic Mapping

geom함수 중 일부는 group옵션활용가능.

```{r}
ggplot(mpg, aes(hwy, cty)) +
 geom_point(aes(color = cyl)) +
 geom_smooth(method ="lm") +
 coord_cartesian() +
 scale_color_gradient() +
 theme_bw()
```

ggplot함수에 데이터와 매핑까지 쓸수있음.

클래스 6개이상안찍힐때 scale을 만져야함.


```{r}

ggplot(iris) + geom_point(aes(Sepal.Length, Sepal.Width), size = 3, color = "coral", shape = 19) + geom_smooth(aes(Sepal.Length, Sepal.Width),method = "lm", fill = "red", color = "black")
```

16,20, 19
?pch

pch : point character, cex : charater expantion.


loess 국소회귀, 폭을 결정을 해서 polynomial을 매번 하는거. 그래서 스무딩이 나옴. 디폴트는 loess


```{r}
ggplot(diamonds) + geom_smooth(aes(carat, price, color = cut))
```

ggplot(data, mapping)
geom_ 의경우는 mapping이 먼저나옴. ()
자료가 많이 없는부분은 자료가 많이 없는곳이고, 나머지애들은 데이터가 음청많음.

group옵션으로 넣어놀수 있는데, color로 하면 알아서 쪼개진다.

```{r}
ggplot(mpg, aes(displ, hwy)) + geom_smooth(mapping = aes(linetype = drv)) + geom_point(aes(color=class))
```

drv에 따라서 linetype을 매핑시켰기 때문에, 세개의 서로다른 선으로 구분이 되었음.

```{r}
ggplot(data = mpg, mapping = aes(x = displ, y = hwy)) + geom_point(aes(color=class)) + geom_smooth(data = filter(mpg, class == "subcompact"))
```

```{r}
raw <- read.csv("labeled.csv")
str(raw)
ggplot(data = raw) + geom_point(aes(c_eye_left_size, c_eye_right_size, color=gender))
```


```{r}
df <- data.frame(y=1:3, z = c("a","b","c"))
ggplot(df, aes(y,y)) + geom_point(size = 6, color = "grey20", show.legend = TRUE) +
  geom_point(aes(color = z), size = 2)
```

```{r}
ggplot(data= diamonds) + geom_bar(mapping = aes(x = cut))
```

색깔이 서로 다른 막대그림 그리기.

```{r}
ggplot(data= diamonds) + geom_bar(mapping = aes(x = cut, fill = cut))
```

identity는 원점에서 시작되는것임. vvs1이 빈도가 거시기한거임. 전부 원점에서 시작함.

```{r}
ggplot(diamonds) + geom_bar(mapping = aes(x = cut, fill = clarity), position = "identity")
```

원래는 디폴트로 위로쌓기를 지원함.

```{r}
ggplot(diamonds) + geom_bar(mapping = aes(x = cut, fill = clarity), position = "fill")
```

다 채워지게 됨.

```{r}
ggplot(data = mpg) + geom_point(mapping = aes(x = displ, y = hwy), position = "jitter")
```

노이즈 집어넣기. 데이터 탐색만을 위해 만들어놨음!

```{r}
demo <- data.frame(a = c("bar_1","bar_2","bar_3"), b = c(20, 30, 40))
ggplot(data = demo) + geom_bar(mapping = aes(a,b), stat = "identity")
```

```{r}
ggplot(data = diamonds) + geom_bar(mapping = aes(x = cut), width = 1)
```

..prop.. 내부 테이블에 있는 변수를 의미함. 

```{r}
ggplot(diamonds) + geom_count(mapping = aes(x = cut, y = clarity))

```


```{r}
ggplot(diamonds) + geom_count(mapping = aes(x = cut, y = clarity, size = ..prop.., group = clarity))
```
상대빈도도 측정한다? 매핑을 추가 시킨다면, 상대빈도를 계산할때 빈도가 따로다로 계산이 된다능.
빈도를 디스플레이를 하려면 상대빈도라면, ..prop..이라능.
..이 보이면, 해당 geom을 그리기 위해 stat함수, stat함수는 내부의 뭔가를 만들어냄.
행별로 비중합이 1인가.

stat으로 하고 geom을 기본값으로 쓰면 .. 됨.



# scale

scale_x_log10
scale_x_contious
scale_color

뭐 이런것들이 있다. 

```{r}
ggplot(mpg, aes(displ, hwy)) + geom_point(aes(color = class)) + scale_x_continuous() + scale_y_continuous() + scale_color_brewer()
```

```{r}
ggplot(mpg, aes(displ, hwy)) + geom_point(aes(color = class)) + scale_y_log10() + scale_y_log10() + scale_color_brewer()
```

scale은 수정임. 

축이나 범례는 비슷하다. 축에서 이름이니 라벨. 

name 축 범례
breaks 눈금, 범례
label 눈금라벨, 눈금라벨이 있다

v의 범위가 0부터 거시기. v라는게 알파에 매핑을 시킴. v가 가지는 값중 어디까지만 거시기? limit?

범위를 벗어난 애들만 빨강이렇게. 

```{r}
df <- data.frame(x = 1:2, y = 1, z = "a")
p <- ggplot(df, aes(x, y)) + geom_point(aes(color = z))
p + scale_x_continuous(name = "X axis")
p + xlab("X axis") + ylab("Y axis")
p + labs( x = "XX", y = "yy", color = "color")

```

limit을 걸면, 데이터 그냥 안보이는거 처리할수있다. 

```{r}
df <- data.frame(x = 1:5)
p <- ggplot(df, aes(x, 1)) + geom_tile(aes(fill = x), color = "white")
p + scale_fill_continuous(limits = c(2,4))
p + scale_fill_continuous(limits = c(2,4), oob = scales::squish)
```

NA자료는 그레이로 처리되게 되어있다.
oob out of bound

```{r}
ggplot(data = mtcars, aes(x = mpg, y = cyl, alpha = cyl)) + geom_point(aes(color = wt, size = factor(gear))) +
  scale_alpha_continuous(range = c(0.2, 0.8), name = "CYL", breaks = c(4,6,8), labels = c("f","s","e"))
```

```{r}
ggplot(data = mtcars, aes(x = mpg, y = cyl, alpha = cyl)) + geom_point(aes(color = wt, size = factor(gear))) +
  scale_alpha_continuous(range = c(0.2, 0.8), name = "CYL", breaks = c(4,6,8), labels = c("f","s","e")) +
  scale_size_discrete(range = c(1,10), name = "GEAR") +
  scale_color_continuous(low = "red", high = "yellow", name = "WT", limits = c(3,5))
```


toolbox는 총 네가지로 구성되어있고, default보다 color scale을 많이 씀. 나머지는 뭐 그다지 ..

tranform 이용하면 그냥 눈금이 원래 눈금으로 보여준다고 한다.
reciprocal <- 역수임. 

```{r}
q <- ggplot(mpg, aes(displ, hwy)) + geom_point()
q
```

```{r}
ggplot(diamonds, aes(price, carat)) + geom_bin2d() + scale_y_continuous(trans = "log10") + scale_x_continuous(trans = "log10")
```

log로 해줘야 좀 할만함. 뒤로갈수록 자료는 없지만 긴 범위에서 그려져야할 그래프인데, 이제는 상당히 많은 자료들이 검출된다 로그로 되어있다.

# color 는 중요하다!

컬러 기본도 좋은데, 우리가 원하는 색으로 바꾸는게 경우에 따라서 좋다. 

color, fill 같은거임. (선, 면적)

```{r}
erupt <- ggplot(faithfuld, aes(waiting, eruptions, fill = density)) + geom_tile()
erupt
```

디폴트는 파란색이고, 한계통으로 그림. 

gradient 에 low 와 high를 넣어주면됨.


```{r}
erupt + scale_fill_gradient(low = "white", high = "black")
```

```{r}
erupt + scale_fill_gradient2(midpoint = quantile(faithfuld$density, prob = 0.9), low = "red", high = "blue", mid = "white")
```

0.9에 화이트가 오도록 하는거임. 그걸 확률로 준거고.

```{r}
erupt + scale_fill_gradientn(colors = terrain.colors(7))
```

팔레트 함수를 씀. 7개의 색깔을 쓰는걸 확인가능함

```{r}
erupt + scale_fill_gradientn(colors = rainbow(5))
```

무지개색깔로 예쁘게 나오는것을 확인가능하다.

```{r}
plot(1:5, 1:5, col = rainbow(5), pch = 20)
```

```{r}
df <- data.frame(x = 1, y = 1:5, z = c(1, 3, 2, NA, 5))
p <- ggplot(df, aes(x, y)) + geom_tile(aes(fill = z)) + scale_fill_gradient(na.value = "red")
p
```

빨간색으로 표현되는 데이터가 NA데이터이다. 

```{r}
df <- data.frame(x = c("a", "b", "c", "d"), y = c(3,4,1,2))


```


# discrete함수
scale_color_brewer(), scale_color_grey()

```{r}
RColorBrewer::display.brewer.all()
```

이렇게 사용가능한 색깔을 확인할수 있다.

```{r}
demo
bars <- ggplot(df, aes(x, y, fill = x)) + geom_bar(stat = "identity") + labs(x = NULL, y = NULL) + theme(legend.position = "none")
bars
```

theme 에 none을 넣으면 legend를 뺄수있다.

```{r}
bars + scale_fill_brewer(palette = "Accent")
```

흑백은 grey써주면 됨.


```{r}
bars + scale_fill_grey()
```
 
```{r}
df <- data.frame(x = c(2,3,1,4), y = 1:4)
Colors <- c("red","orange","yellow","pink")
Sizes <- c(5,7,9,11)
ggplot(data = df, aes(x,y, color = Colors, size = Sizes)) +geom_point()


```

```{r}
ggplot(data = mtcars, aes( x = mpg, y =  wt, color = factor(cyl), size = factor(cyl))) + geom_point()
```

manual, 은 discrete변수 범주에 대해서만 직접 하는거임. 종종 쓰게 됨. 

coord_flip() <- 축변환
coord_polar() <- 극좌표계로 바꿈.

```{r}
ggplot(diamonds) + geom_bar(mapping = aes(x = cut, fill = cut), width = 1) + coord_polar()
```

x -> 쎄타, 
y -> 반지름

폭스.
좋은그림은 아니다. 실제 빈도보다 훨씬 과장되게 보이는 역할임. 자극적인 그래프를 그릴때.

극좌표로 바꾼드아! 

```{r}
ggplot(diamonds) + geom_bar(mapping = aes(x = factor(1), fill = cut), width = 1) + coord_polar(theta = "y")
```

이런걸 그려야 하는데

바차트를 하나 그려놓고 극좌표계로 그릴수있다. r base에서는 piechart()하면 되는데 거기에 비해서는 좀 어렵다. 
반지름은 같다. 막대를 쪼갠다음에 극조표로 만들어야행. 안해!

# fauceting

탐색할때 정말 좋다긔
rbase랑은 비교도 안됨. 분할기준이 되는 변수를 정의를 해줘야하는데 분할기준은 범주형이여야함.
discrete type을 넣어야 함.

# facet_wrap
물결다음 원하는 변수를 넣으면 facet_wrap(~ v1) v1이 가지는 범주에 따라 그래프를 쪼갠다. 방금그린 그림을 v1의 레벨에 따라 쪼갬.
옆으로 쭈욱 나란히 펼친다. 
모든 x와 y의 축들의 스케일을 다 맞춘다. 그래서 뭐가 몰려있는지 편하게 볼수있음. scales라는 옵션이 있는데 fixed가 default임
free_x, free_y 이렇게 좀 자유롭게 가능함. 

# facet_grid
행과 열변수를 따로 지정하는거임. facet_grid(v1~v2) v1는 a,b v2는 a b c 여섯개의 산점도 매트릭스가 튀어나옴. 
```{r}
ggplot(mtcars) + geom_point(mapping = aes(mpg, wt)) + facet_wrap( ~ cyl)
```


```{r}
ggplot(raw) + geom_point(mapping = aes(c_eye_left_size, c_eye_right_size)) + facet_wrap(~ gender)
```


```{r}
ggplot(mtcars) + geom_point(aes(mpg, wt)) + facet_wrap(~ cyl, scales = "free")
```

고정되어있지 않아 후리후리 하다. 점들이 그냥 다 퍼져있다.


```{r}
ggplot(mtcars) + geom_point(aes(mpg, wt)) + facet_grid(gear ~ cyl, scales = "free_y")
```

y만 후리후리함.

# 연습문제 3-1

```{r}
ggplot(mpg) + geom_point(aes(displ, hwy, color = class))
```

```{r}
d2 <- diamonds %>% mutate(volumn = x * y * z)

ggplot(data = filter(d2, volumn <= quantile(volumn, prob = 0.99)), aes(volumn, price)) + geom_point(aes(color = clarity), position = "jitter") + scale_y_log10() + scale_color_brewer(palette = "PuOr")


```


```{r}
load("student2012.rda")
student2012 <- tbl_df(student2012)
```











