---
title: "Untitled"
output: html_document
---

```{r}
library(dplyr)
```

# dplyr, ggplot 두개 하기

dplyr - 익숙해지면좋고, 확장성이 좋음

tidyr, readr등의 패키지 개발.
믿을만한 패키지가 없는경우도 많다.
plyr의 차기작. data.frame을 효율적으로 조작하기위한, 연산속도도 빠름
소프트웨어가 데이터가 커지는걸 못따라가는경우가 있음. 읽어오는데도 시간이 걸림.
작업하는데 불편함.

주요함수들은 일관된 구조를 가지고있음. 

mutate - 열확장
filter - 행필터
select - 변수선택 (열필터)
arrange - 데이터를 정렬하는거임
summarise - 기초통계 계산해줌

열별로는 크게 유용하지않을수있는데, groupby이게 유용함.

mutate(DF, 작업)
첫번쨰는 데이터프레임, 두번째는 함수를 기술하게됨. 

preprocessing은 무조건 dplyr이다!

# %>%

그리고 %>% 파이프연산자를 쓰면 열라편함. 다음 함수의 첫번째 인자로 토스해주는 역할
ggplot2는 안됨.


# tbl_df

데이터프레임은 쭈르륵보여주는데, 불편. iris는 내장 데이터프레임임.

```{r}
tbl_df(iris)
```

# mutate

원래는 [["이름"]] df$v1 이렇게 지정해야하는데, tbl_df는 그냥 콤마로 나열하면서 생성, 오른쪽으로 붙음


```{r}
iris %>% mutate(hi = Sepal.Length == 3)
```

# transmute

```{r}
iris %>% transmute(hi = Sepal.Length == 3)
```

기존 r은 transform이 있음.

# mutate_all

mutate_all, mutate_at 이거 두개임. 원래 each는 뭐냐면 v1,v2,v3다 로그하려면 mutate_each(DF, funs(log), v1,v2,v3)
개별변수에대한거 하려면.

```{r}
library(hflights)
hflights1 <- hflights %>% mutate( DistanceKMs = Distance / 0.62137, DistanceKMs_center = mean(DistanceKMs, na.rm = T))
head(hflights1)
```

```{r}
iris %>% group_by(Species) %>% mutate_at(vars(Sepal.Length, Sepal.Width), mean)
```

group_by 는 내부적으로 쪼개버림. 쪼갠데이터 각각에 대해 반복해서 함.
window 펑션은 길이가 같은 애가 만들어지는 거시기임. log함수는 벡터하나하나 log를 달고나온다. 
min은 서머리펑션이라고 부름. 

벡터는 Element by Element 와 recycling rule

Relational Opertor  관계연산자..

cumsum 누적, cummin 누적min 임. cumprod는 0이되는걸 확인할수있음.

# 유용한함수는
lead 앞으로 lag 뒤로
```{r}
lead(c(1,2,3))
lag(c(1,2,3))
```

# 살펴보기
```{r}
y <- c(1,2,2,NA,3,4)
data.frame(y=y, row_number(y), min_rank(y), dense_rank(y), percent_rank(y), cume_dist(y))
```

logical vector에 as.numeric하면 0,1바꿔줌.

```{r}
as.numeric(T)
```

factor는 범주형 변수로. a,b,c세개의 범주가있구나. level과 index code모두저장.
factor(x, levels = c("m, f")) 이런식으로 직접정하면 m, f이렇게 저장됨.
labels = c() 이렇게 레이블을 달아준다.

levels 라벨변경에 쓰임.
levels()함수
factor(a, levels = c(c,m,l))


# cut
팩터를 튀어나오게 해줌. convert number to factor
동일간격 3등분 뭐이렇게 해줌.
```{r}

a <- rnorm(30)
cut(a, breaks = 3, labels = c("g1", "g2","g3")) #

?cut
```

시작할떄 개구간(초과), 끝날떄 폐구간. 하나의 값이 NA값이 될때가 있다. lowest.include옵션이 있음.
breaks안에 내부적인 함수를 쓸수도있다.

```{r}
mtcars 
```

여기서 wt 파운드단위를 다른것으로 바꾸고싶으면 dplyr을 한번 구해볼수있다.

```{r}
m <- mtcars %>% mutate(wt_kg = wt * 0.453592, kmL = mpg * 0.423) # this adds 0.53592 to wt, convert mpg to kmL and add new column to df,
m2 <- m %>% mutate(grp = ifelse(wt_kg >= mean(wt_kg), 1,0))
m3 <- m2 %>% mutate(grp2 = cut(kmL, breaks = 3, labels = c("Low", "Mid", "High")))
m3
```

# filter 

```{r}
filter(hflights, Dest == 'BNA', DayOfWeek == 1)
```

subset도 할수는 있기는한데, 좀 느리다. base에 있는거임. 기능을 최소화. subset을 버려라!

# distinct 
중복되는 행 제거!

```{r}
mtcars %>% distinct
```

```{r}
sample_n(mtcars, 50, replace = TRUE)
```
자료가 한정되어있는데 나오는 값을 약간의 변동을 주고싶을때가 있다. 100개의행을 계산하고 이러고싶은데, 100개 자체가 모집단.. 어떤 통계량의 변동을 알고싶을때가 있음. 통계량의 표준오차. 오차를 가늠할때.. .표본이 바뀌면 어떻게 변동하는가. bootstrap이라고 함. 가지고 있는 자료는 한정되어있고 불확실성을 추정하는 기법중에 하나. 약간의 variation을 줘서 이렇게 하는거임 이럴때 ..

```{r}
sample_frac(mtcars, 0.1)
```

```{r}
iris %>% top_n( n = 3, wt = Sepal.Width)
iris %>% group_by(Species) %>% top_n( n = 3, wt = Petal.Length)
```

```{r}
iris %>% group_by(Species) %>% summarise
```

# complete.cases

결국 TRUE만 필터하기

```{r}
iris %>% filter(complete.cases(iris) == TRUE)
```


```{r}
airquality %>% filter(complete.cases(airquality) == TRUE)
```

Tukey가 제안하는 방식. Q1, Q2, Q3 제안하는 방식. 칸막이 역할을 하고 q3-q1 인터퀀타일 range. IQR의 1.5배, IQR의 1.5배만큼을 울타리처럼 생각하자. 안쪽울타리의 안쪽. 이걸넘어가는게 아웃라이어임. 이렇게 아웃라이어를 찾는 방법이 있음.

# box_plot

boxplot$out 이렇게 쓰면됨.

```{r}
boxplot(airquality$Ozone, coef = 1.4, plot=FALSE)$out
```

이렇게 하면 135, 168행에 대한 아웃라이어 가져오기. 

```{r}
airquality %>% filter (!(Ozone %in% boxplot(Ozone, range = 1.4, plot=FALSE)$out ))
```

```{r}
boxplot(airquality)
```

그림이 그려지지 않으면, 저렇게 한다.

```{r}
boxplot.stats(airquality, coef = 1.5)$out
```

너무 많은 변수를 제거하면 케이스가 몇개 안남는 경우에는 자료가 너무 작아 분석을 못하는 문제가 생길수있다.
vector에서 활용하는 서브세팅과 모디파이 활용하는거임.



# mtcars 데이터셋을 이용한 프리프로세싱

```{r}
m4 <- m3 %>% filter(am == 1)
m5 <- m4 %>% filter(kmL > mean(kmL))
m6 <- m5 %>% top_n(5, kmL)
m7 <- m6 %>% filter(!(mpg %in% boxplot(mpg, coef=1.5, plot=FALSE)$out))

m8 <- mtcars %>% filter(abs((mpg-mean(mpg))/sd(mpg))>2)
m8
```

# select

헬퍼가 있는데, 헬퍼펑션은 ""을 열심히 쓴다. 테이블 병합할때 변수명에 따옴표가 필요함. 
select(DF, starts_with("XX"))

```{r}
select(iris, ends_with("with"))
```

```{r}
select(iris, Petal.Length, Petal.Width)
```

특정조건의 특정 변수만 가져오고 싶으면 아래와같이

```{r}
mtcars %>% filter(am == 1) %>% select(hp, drat, wt)
```

```{r}
summary(mtcars)
mtcars %>% filter(hp > 300) %>% select(-hp)
```


```{r}
hflights %>% arrange( ActualElapsedTime ) # NA goes to the last
```

# exercise

```{r}
raw_world <- read.csv("world_small.csv")
str(raw_world)
summary(raw_world)
```

```{r}
afr <- raw_world %>% filter(polityIV >= 15) %>% select(country, polityIV)
afr
```


```{r}
world <- raw_world %>% mutate(democ = ifelse(log(gdppcap08) > 10 & polityIV > 10, 1, 0))
world
```

```{r}
world %>% arrange(region, country)
```

```{r}
world %>% arrange(desc(gdppcap08))
```

```{r}
world2 <- read.csv("world_small.csv")
result <- world2 %>% 
  filter(region %in% c("C&E Europe", "Scandinavia", "W. Europe")) %>% 
  select(-region) %>% 
  mutate(group = ifelse(gdppcap08 > median(gdppcap08), "rich","poor")) %>% 
  arrange(polityIV)
result

```

# join
mutating_join, left_join, right_join 등등 여러개를 결합해야 하면, 병합된걸 차례차례 붙인다. 
두테이블이 병합되는 형태가 거시기가 됨.
inner_join, left_join, right_join, full_join

filtering join은 뭔가 오른쪽에 없는걸 조인하는거 semi_join - 오른쪽에 있는놈만, anti_join. - 오른쪽에 없는놈만

id ID 이렇다면 by = c("id" = "ID") 요런식으로 왼쪽의 아이디를 소문자로 찍히게된다?

filtering join은 데이터가 사라져버림. semi_join + anti_join = left로 돌아갈수있어야함.
있는지만 확인하는거임!

set operation join
변수의 구성이 동일한 경우.
intersect - 모두 존재하는 행들
union - 하나라도 존재하는 행들.

변수가 같다면 intersect와 union으로 하면 된다.

```{r}
a <- data.frame(c("A","B","C"), c(1,2,3))
colnames(a) <- c("x1","x2")

b <- data.frame(c("B","C","D"), c(2,3,4))
colnames(b) <- c("x1","x3")

semi_join(a,b)

```


```{r}
ID <- c("001", "002", "003", "004")
title <- c("statistics with R", "R visualization", "Intro to R", "R Graphics" )
publisher <- c("A", "B", "B", "A" )
book_info1 <- data.frame ( ID = ID, title=title, publisher=publisher )

id <- c("002", "004", "005" )
author <-c("Kim", "Park", "Han" )
price <- c(20000, 38000, 18000)
book_info2 <- data.frame ( bookid=id, author=author, price=price )
```

```{r}
book_info1
book_info2


full_join(book_info1, book_info2, by = c("ID" = "bookid"))

```

```{r}
semi_join(book_info1, book_info2, by = c("ID" = "bookid")) %>% select(title)
```

long데이터는 wide형태로 바꿔주는게 좋다고 함. 자료를 받아보 대부분 wide로 되어있음. R은 동일한 컬럼에 대 들어가 있어야함. 그래서 우리는 wide를 long으로 만드는 작업을 함.

```{r}
library(reshape2)
```

id.var 미지정시 나머지 변수가 거시기가 됨.

```{r}
head(french_fries)

melt(french_fries, id.var = 1:4)
  
```

```{r}
smiths
str(smiths)
melt(smiths, id.var = 1:2, measure.vars =  4)
```

```{r}
weatherSurvey <- melt(airquality, id.var = c("Month", "Day"),measure.vars = c("Ozone","Solar.R","Wind","Temp"), variable.name = "Condition", value.name = "Measurement")
weatherSurvey
```

dcast 에는 어떤것을 써야함.

```{r}
dcast(weatherSurvey, Month ~ Day )
```

aggregate 할 필요가 있으면, fun.aggregate = mean 뭐 이런식으로 쓰면 됨. 
fun.aggregate = mean, na.rm = T 뭐 이런식으로 할수도 있다.

```{r}
dcast(weatherSurvey, Month + Day ~ Condition, value.var = "Measurement", fun.aggregate = mean)
```

```{r}
m <- melt( id = 1:2, smiths )
dcast(m, subject + time ~ variable)

```

variable에 있는 값들이 하나하나 행을 구성할거임.

```{r}
ffm <- melt(id = 1:4, french_fries)
ffm
dcast(ffm, time + treatment + subject + rep ~ variable, value.var = "value")

```

```{r}
dcast(ffm, time ~ variable, value.var = "value", fun.aggregate = mean, na.rm = T)
```

```{r}
dcast(ffm, treatment ~ rep + variable, value.var = "value", fun.aggregate = mean, na.rm = T)
```

```{r}
weatherSurvey
dcast(weatherSurvey, Month ~  Condition, fun.aggregate = mean, na.rm = T)
```

```{r}
summarise(mtcars, mean(disp))
```

```{r}
summarise(mtcars, m = mean(disp), sd = sd(disp))
```
```{r}
summarise_all(mtcars, funs(mean))
```

summary function 과 window function. n개들어가면 n나올지 혹은 n이나오면 하나가 나오는지.

```{r}
sum(c(TRUE, TRUE, FALSE))
```

```{r}
temp <- read.csv("labeled.csv")
temp %>% group_by(gender) %>% summarise(n_obs = n(), n_size = mean(c_eye_left_size))
temp %>% group_by(gender) %>% summarise_all(funs(mean, var))
hflights %>% group_by(DayOfWeek) %>% summarise(mean(Diverted))
```

```{r}
summarise(mtcars,count = n())
```


```{r}
mtcars %>% group_by(cyl) %>% summarise_all(funs(mean))
```


# groupby summarise

```{r}
str(airquality)
airquality %>% group_by(Month) %>% summarise(M_Ozone = mean(Ozone, na.rm = T), M_Solar.R = mean(Solar.R, na.rm = T), M_Wind = mean(Wind, na.rm = T))
```

```{r}
airquality %>% group_by(Month) %>% summarise(ct_wind = sum(Wind > 10))
```


```{r}
w <- read.csv("world_small.csv")
str(w)

```

region별로 포함된 country수
```{r}
w %>% group_by(region) %>% summarise(country_count = n())
```

```{r}
w %>% group_by(region) %>% summarise(mean(gdppcap08), mean(polityIV), median(gdppcap08), median(polityIV))
```

```{r}
w2 <- w %>% mutate(democ = polityIV >= 15)
w2 %>% group_by(region, democ) %>% summarise(mean(gdppcap08), median(gdppcap08)) %>% arrange(region, democ)
```


```{r}
library(ggplot2)
str(diamonds)
```

```{r}
diamonds %>% group_by(cut) %>% summarise(max_price = max(price), min(price), mean(price), median(price)) %>% arrange(desc(max_price))
```

```{r}
diamonds %>% filter(color == "D") %>% summarise(IQR(price), quantile(price, 0.25), quantile(price, 0.75))
```

```{r}
all <- read_xlsx("RatesDeaths_AllIndicators.xlsx")

```



















