---
title: "data1-2"
output: html_document
---

# 데이터 첫번째날 오후수업 (1-2)

```{r}
t.test(airquality$Wind, mu = 15)
```

mu가 여기서는 결과들이 나온다. 
95퍼센트 신뢰구간. 뮤는 저 안에 들어가있어야 한다. 뮤가 현재 신뢰구간에 들어가있지 않다.
따라서 귀무가설을 기각한다.

하한과 상한을 Z단위로 보고, 범위에 들어가는 확률이 0.95이상이 되도록 해야함.

t외에도 dqrp 붙을 수 있음. 

```{r}
rchisq()
dchisq()
```

d <- 높이
p <- 누적면적
q <- 좌표값을 알게끔
r <- 난수발생기

```{r}
nrow(airquality)
qt(0.05, 152)
mean(airquality$Wind)
xbar = mean(airquality$Wind)
xbar + qt(0.05, 152)
var(airquality$Wind)
sd1 <- sd(airquality$Wind)

n1 <- sqrt(nrow(airquality))
l1 <- xbar + qt(0.025, 152) * (sd1 / n1)
u1 <- xbar + qt(0.975, 152) * (sd1 / n1)
c(l1, u1)

l2 <- 15 + qt(0.025, 152) * (sd1/n1)
u2 <- 15 + qt(0.975, 152) * (sd1/n1)
c(l2, u2)

(xbar < l2) | (xbar > u2) #귀무가설을 기각하게됨. TRUE가 떨어지기 때문에. 양측검정임.

tt1 = (xbar - 15) / (sd1 / n1)
tt1 < qt(0.025, 152)
```

간소한 형태는 p-value임.

```{r}
t.test(airquality$Wind, mu = 15, alternative = "greater", conf.level = 0.9)
```

양쪽 한쪽검정 옵션으로 줄수있음.
또한 confidence level 이 0.9면 0.1을 유의수준으로 보겠다는거임.

```{r}
t.test(iris$Sepal.Length, mu = 8, alternative = "less", conf.level = 0.9 )
```
```{r}
tr1 <- iris[iris$Species == "setosa", ]
tr1
```

#dplyr

이거 데이터 shaping 아주조암

```{r}
iris %>% group_by(Species) %>% summarise(m1 = mean(Sepal.Length))
```




# Sleep데이터로 표본 늘리기

```{r}
sleep
```

그룹1 - 약먹기전
그룹2 - 약먹은후
extra - 체질. 잠양을 늘었는지 어쩐지.
```{r}
tt2 <- t.test(sleep$extra)
tt2
```

잠이 늘은건 오케이. 다만, 약을 먹기전 안먹기전의 차이는 모른다.

```{r}
tt3 <- t.test(x=sleep$extra[1:10], y=sleep$extra[11:20])
tt3
```
독립으로 테스트하는 각각하는것이기때문에 갯수가 동일하지 않아도 관계가 없음.
귀무가설은 같다. 같지않다라고 두고 해석을 하게 되면, 0.5보다 큰지 아닌지 봐야하는데 귀무가설을 기각할수 없게끔 0.05보다 크다.

집단들끼리 늘어나게 되면 각각 독립인 요인이고 동일한 환경에서 순수한 환경에서만 되게끔 대상이 되어야함. 그것이 바로 독립 t-test임.
사전 흩어진 것들도 사전에 검정을 좀 해야함.

빠진 부분을 여기서 보강을 하게 된다.

먼저 등분산검정을 해보자. (분산이 다른건 이분산이라고 함)

```{r}
g1 <- sleep$extra[1:10]
g2 <- sleep$extra[11:20]

var.test(g1, g2)
```

분산의 흩어진 정도가 같다는건, 분산의 비로? 같으면 1이됨. 분산의 비로 비교하는게 var.test()함수에서 제공하는 기능임.
F값은 왜 등장? T, Z같은걸 따른건 저렇게 됨. Z제곱은 X제곱..?

z제곱들이 카이스퀘어 분포를 따르고 있다. 그럼 x의 제곱은 어디에 들어가있냐. 각각의 값들이 표본인경우 x제곱인 경우 평균을 빼주고
n-1을 나눠주게 됨. 제곱이 들어가있다. 제곱이 들어가있으면 보통 카이스퀘어가 나옴. 카이스퀘어 비, 즉 카이스퀘어 분의 카이스퀘어는 f분포를 띄고있다.

분산의 비는 카이스퀘어비고 F분포가 그렇다. 분산의 비로 된게 F통계량임. 분산의 비로 구해놓은게 F값이다. F값이 1과 유사한지 아니면 먼지 봐야함.

위의 테스트를 통해서는 분산이 같다고 결정낼수있음.

```{r}
tt3 <- t.test(g1, g2, var.equal = T)
tt3
```

표준오차 나눠주는게 다름. 그걸 세세하게 반영해서 분석을 해줘야함.
분산을 반영했으면, 같은 환자 먹기전 먹기후 이렇게? 
기본값을 다 제거하고 순수 차이값만 두겠다는건 이변수를 사용하겠다는거임.

x-y 먼저하고 개인 차이만 두겠다. x-y = d 해서 d의 평균값을 구하고, 하나의 변수를 봄. 이렇게 보고 D에 대한 표준편차 구할수 있다.
D-D다시 / s / 루트엔
이번에는 개인차가 발생하는 데이터들을 가지고 비교분석할경우에는 오차 막기위해 자기가 가지고있는 순수 오차, 변동량만을 산출해서 이값만을 가지고 분석하는 기법을 적용하게 됨. 쌍으로 비교한다고 해서 paired라고 부른다. 

```{r}
tt4 <- t.test(g1, g2, var.equal = T, paired = T)
tt4
```

실제 정답은 위와같이 됨. 즉, 약을 먹으면 효과가 있다고 결론을 낼수 있음. 


# 다른 예제로 연습

남녀 심박수 관련 거시기.

```{r}
View(survey)
summary(survey)
```

summary()함수로 NA가 얼마나 있는지 확인할수 있다.

NA를 제외하고 계산하려면 다음과 같이 가능하다.

```{r}
mean(survey$Pulse, na.rm = T)
```

```{r}
na.omit(na.omit(survey$Pulse))
```

그룹별로 처리하기 위한, 평균값 구하기
```{r}
tapply(survey$Pulse, survey$Sex, FUN=mean)
```
mean안에 na.rm이 있었으니 적용해보자

```{r}
ta1 <- tapply(survey$Pulse, survey$Sex, FUN=mean, na.rm=T)
ta1
```
이번에는 na를 골라내보자

```{r}
survey1 = survey
survey1$Pulse = ifelse(is.na(survey$Pulse), ifelse(survey$Sex == "Female", ta1[1], ta1[2] ), survey$Pulse )
View(survey1)
var.test(survey1[survey1$Sex == 'Female', 6],survey1[survey1$Sex == 'Male', 6])
```

p-value값은 기본이 유의수준이 5프로인데, 대립가설이 equal 1인지 아닌지 비교를 하고있음.

이제 t test를 통해 평균을 구해보자

```{r}
t.test(survey1[survey1$Sex == 'Female', 6],survey1[survey1$Sex == 'Male', 6], var.equal = T, paired = F)
```

paired를 써야하는 상황인가? 이건 남녀간에 확실한 차이가 있기때문에 이런사항인 경우는 paired를 하지 않는다.
분석하고자 하는 목적에 따라, 무조건 가설을 기각하는게 좋은게 아니다. 


# 집값을 한번 살펴보자

```{r}
View(Boston)
```

chas의 변수의 경우 0이면 없는경우, 1이면 있는경우임, 집값은 medv?

```{r}
table(Boston$chas)
```

```{r}
g1 <- Boston[Boston$chas == 0, 14]
g2 <- Boston[Boston$chas == 1, 14]
var.test(g1, g2)
```

집단간의 흩어진 정도가 다르다! 이값들이 반영이 되게 해야함.

```{r}
t.test(g1, g2, var.equal = F, paired = F)
```
지금 한건 한개나 두개밖에 못함. 하지만, 지금처럼 집단의 수가 세개 이상될때 분산분석을 이용해야함. 평균은 같습니다라는 건 동일하게 들어가는데,
집단이 세개이상일때 가설은 평균에 대한 비교지만은 분산의 기법을 이용함?
집단내에 흩어진정보와 집단간 흩어진정보. 좀더 이질적인 정보를 ? 집단간의 유사도와 다른것들을 찾아보겠다는거임.
그때 사용하는게 집단세개인경우 이기법에서 확장에서 써보자. ANOVA

```{r}
View(survey)
survey2 = na.omit(survey)
m1 = aov(Pulse ~ Exer, data = survey2)
anova(m1)
summary(m1)

```

F통계량이 분산의 비로 되어있으니, 4.5가 되어있음. 운동량, Residual은 집단간의 차이값을 표현한거임.
모든 집단마다 평균이 같다 <- 귀무가설, 대립가설은 그냥 하나라도 다르면 다름. 집단간의 차이가 존재한다는거임.

두개씩두깨씩 비교하는 방식이 또 있음 , Tukey임!

```{r}
TukeyHSD(m1, 'Exer')
```

p adj를 보면 나름의 p-value임. Some-Freq 간의 유의한 차이만 보이고 있다.








