---
output:
  word_document: default
  html_document: default
---
# 기초통계분석_데이터분석 과제

## 1번문제 

1. 어느 극장에서 판매하는 팝콘 한 봉지 무게의 평균무게가 190g 이하라는 주장을 판단하기 위해서 임의로 추출한 팝콘 10봉지의 무게를 조사하였더니 다음과 같았다. 팝콘 한 봉지의 무게가 정규분포를 따른다고 할 때, R을 이용하여 이 주장의 타당 여부를 유의수준 5%에서 검정하여라.

198, 201, 199, 189, 200, 199, 198, 189, 205, 195

```{r}
vector <- c(198,201,199,189,200,199,198,189,205,195)
vector
```

제대로 값이 들어가 있음을 확인할수 있다. 일단 표본이 한개이므로, 바로 t.test를 돌려 일표본 t.test를 수행한다.

```{r}
t.test(vector, mu = 190, alternative = "greater" , conf.level = 0.95)
```

mu는 모수의 평균이며, 190이하라는 주장을 판단하기 위해 사용한다. 단측검정을 시행했을경우, 190보다 큰 경우라는 대립가설에 대한 p-value가 0.05보다 훨씬 작으므로 귀무가설을 기각한다. 단측검정이므로, 신뢰수준을 지정해준다.

# 2번문제

R에서 제공하는 swiss 데이터는 1988년 스위스의 47개 프랑스어권 지방에 대한 표준출산지표와 사회 경제적 지표를 조사한 자료이다. Fertility 변수를 종속변수로 나머지 5개 변수 (Agriculture, Examination, Education, Catholic, Infant.Mortality)를 독립변수로 하는 다중선형회귀모형을 생성한 뒤 물음에 답하여라

1) 개별 독립변수 별 유의성을 평가하여라.

```{r}
model_swiss <- lm(Fertility ~ Agriculture + Examination + Education + Catholic + Infant.Mortality, data = swiss)
anova(model_swiss)
summary(model_swiss)
```

독립변수별 유의성은 Pr(>|t|) 부분을 보면 알수있다. 각 계수간 유의확률 0.05이하가 되는지 살펴보면 되는데, Examination은 그다지 유의하지 않고 다른 변수들은 유의하다.


2) 모형의 전반적인 유의성을 평가하여라.

p-value가 유의수준 0.05보다 훨씬 작은 수치를 기록하고 있기 때문에 해당 모델은 전반적으로 유의하다고 볼수 있다.

3) 모형의 설명력을 나타내는 지표를 구하고, 의미를 해석하여라.

모델은 결정계수가 0.70수준으로 비교적 설명력이 높다고 볼수있다.

4) 잔차 분석을 통해 모형의 가정에 대한 적정성을 평가하여라.

잔차를 보면

```{r}
plot(model_swiss, which = 1)
```

잔차는 경향성이 보이지않는 기준선을 중심으로 고루 퍼져있다. 잔차에 특별한 경향성이 보이지 않는다.

```{r}
plot(model_swiss, which = 2)
```

Normal Q-Q 를 봤을때 모두 대각선을 따라 데이터가 잘 분포되어있다. 잔차는 정규분포를 따르는 일종의 white-noise라는것을 알수있다.

```{r}
plot(model_swiss, which = 5)
```

Cook's distance에 근접하는 데이터들은 존재하지 않는다. 모델은 정상적이다.

3. energy.csv 데이터셋은 한 기업체에서 건물형태에 따른 난방부하계수를 실험한 결과이다. 난방 부하 계수에 따라 A, B, C, D등급으로 등급이 나누어져 있으며, 결측값과 이상치가 존재한다. 이를 참조하여 다음 물음에 답하여라

1) 데이터에서 결측값을 각 변수의 평균값으로 대체 하여라.

```{r}
data <- read.csv("energy.csv", header = T, stringsAsFactors = T, sep=",")
str(data)
```

위와같이 CSV파일이 제대로 read된것을 확인할수 있다.
결측치를 평균값으로 대체하기 위해 sapply()함수를 쓸수있는데, 이 함수안에 인자로 들어가는 customized 된 함수를 일단 작성한다.

```{r}
naFill <- function(x){
  ifelse(is.na(x), mean(x, na.rm = T), x)  
}
```

x안에 벡터를 넣어주게끔 설계를 했으므로, 범주형 데이터를 제외한 다른 데이터들을 넣어주어 결측값을 채우도록 한다.

```{r}
data2 <- sapply(data[,-1], naFill)
summary(data2)
```

결측치가 대체되어서 summary했을때 보이지 않는다. 다만, 처음에 떼주었던 첫번째 컬럼인 범주형 데이터를 다시 붙여줘야한다.


```{r}
data3 <- cbind(data[,1], data2)
colnames(data3)[1] <- "Heating_Level"
head(data3)
```


2) 1)번 문항에서 도출된 데이터에서 이상값을 가지는 관측치의 행 번호를 
   도출하고 해당 관측치를 제거 하여라.
   ※ LOF 수치 2.0 이상을 이상치로 간주

이상값을 제거하기 위해 쓸만한 패키지가 두개가 있다. DMwR, Rlof가 존재한다.

```{r}
df.lof <- lof(data3[,-1], k=5)
filtered_data <- data3[df.lof < 2, ]
summary(filtered_data)
```

먼저, 1번 열을 제외하고 lof를 계산해본다. lof는 맨하탄거리로 주위 것보다 훨씬 큰 이상치를 가지는 데이터들을 찾는 알고리즘이다. 그 lof가 2 이하인 데이터만 정상 데이터로 보고 filtered_data에 담는다. 이상치들이 제거된것을 알수있다.

3) 2)번 문항에서 도출된 데이터에서 Heating_Level 등급에 따른 Heating_Load의 
   분산분석을 수행하고, F-검정 결과를 통해 유의성을 확인 하여라

```{r}
fd <- as.data.frame(filtered_data)
mmm <- aov(Heating_Load ~ Heating_Level , data = fd)
summary(mmm)
```   

분산분석을 진행한결과 F값이 0.05보다 훨씬 작으며 유의하다.
   
4) 2)번 문항에서 도출된 데이터에서 단계별 선택 방법을 통해 다항 선형회귀 
  모형을 도출하여라 
  ※ 독립변수: Heating_Load, Heating_Level을 제외한 나머지 변수
  ※ 종속변수: Heating_Load

```{r}
mmmm <- step(lm(Heating_Load ~. -Heating_Level, data = fd), direction = "both")
summary(mmmm)
```
  
step을 통해 AIC가 최소가 되는 지점을 찾아냈으며 최종모델은 

Heating_Load = 93.05 - 67.423 X Relative_Compactness - 0.09 X Surface_Area + 0.06 X Wall_Area + 3.83 X Overall_Height + 18.69 X Glazing_Area + 0.099 X Glazing_Area_Distribution 이 된다.

# 4번문제

4. bank.csv 데이터셋은  UCI 데이터 서버에 저장된 데이터로 포르투갈 금융기관의 텔레마케팅 캠페인에 대한 결과 자료이다. 각 고객의 정보와 사회/경제적 정보에 따라 텔레마케팅을 통해 정기 예금 상품을 신청한 결과가 기록되어있으며, 신청여부에 대해 Yes, No로 입력되어있다. 데이터는 결측값이 존재한다.

1) 결측값을 포함한 관측치의 행 번호를 도출하고를 관측치를 제거하여라

```{r}
raw <- read.csv("bank.csv", header = T)
which(is.na(raw), arr.ind=TRUE)
raw2 <- na.omit(raw)
str(raw2)
```

결측치의 행번호 도출하는건 which()함수를 이용해서 할수 있고 
굳이 찾아가서 지우지 않아도 결측치는 na.omit()으로 간단하게 지울 수 있다.

2) 1)문항에에서 정제된 데이터셋으로 로지스틱 회귀모형을 구축하고 
  검증용 데이터셋에 대한 예측 정확도, 민감도, 특이도를 도출하여라 
 ※ 독립변수: y
 ※ 종속변수: y를 제외한 나머지 변수
 ※ 전체 데이터 셋에서 훈련용 데이터 70%, 검증용 데이터 30%로 나누어 활용
    (난수 발생시점: 1234)

```{r}

nn <- nrow(raw2)
set.seed(1234)
ii <- sample(1:nn, nn * 0.7)

trainn <- raw2[ii,]
testn <- raw2[-ii,]

m10 <- glm(y~., data = trainn, family = 'binomial')
summary(m10)
pred10 <- predict(m10, newdata=testn, type="response")

result <- ifelse(pred10 >= 0.5, 'yes', 'no')
confusionMatrix(testn$y, result) 
```
  
위와 같이 트레이닝 데이터와 테스트 데이터를 나눴다. 그리고 generalized linear regression model을 이용해서 구했다. response를 해줘야 확률로 떨어지며, 이를 0.5이상이면 yes, 아니면 no로 나눈다. 예측값은 다음과 같다. 

예측정확도 : 0.9023
민감도 : 0.9075
특이도 : 0.7291





